臺北高等行政法院判決
　　　　　　　　　　　　　　　　　　 93年度簡字第01314號
原　　　告　甲○○
被　　　告　臺北市政府
代　表　人　乙○○（市長）
訴訟代理人　丙○○
上列當事人間因公寓大廈管理條例事件，原告不服內政部中華民
國93年10月11日台內訴字第0930005750號訴願決定，提起行政訴
訟，本院判決如下：
　　主  文
原告之訴駁回。
訴訟費用由原告負擔。
　　事  實
一、事實概要：原告未依法令規定並經區分所有權人會議之決議
    ，擅自將坐落於台北市○○區○○路4段377號、381號1樓外
    牆拆除（另於381號1樓加蓋違建），經天廈大樓管理委員會
    以存證信函通知原告於文到15天內自行拆除，惟原告逾期未
    拆除，該管理委員會於制止無效後，以92年7月28日天廈函
    字第072801號函檢附存證信函影本及違建照片等資料，報請
    被告依法處理，經被告以92年8月7日府工建字第
    09220517800號函請原告於文到一個月內回復原狀，否則將
    依行為時公寓大廈管理條例第39條規定辦理，惟原告逾期仍
    未回復原狀，經該管理委員會再以92年9月18日天廈函字第
    091801號函報請被告儘速處理，被告乃以92年9月25日府工
    建字第09220569700號函處原告新台幣（下同）6萬元罰鍰。
    原告不服，提起訴願，遭決定駁回，遂提起行政訴訟。
二、兩造聲明：
    (一)原告聲明：
      1.訴願決定及原處分均撤銷。
      2.訴訟費用由被告負擔。
    (二)被告聲明：
      如主文所示。
三、兩造之主張：
　　(一)原告主張：
      1.天廈管理委員會不實在的指控，不合法的要求搭蓋二處
        違章建築以恢復原狀。
      2.經原告透過民意代表向被告所屬建管處查詢，亦無法回
        答要恢復原狀何指？只是推諉自行改善。
      3.天廈管理委員會和被告單位都回答不清楚情況下要求我
        同時做三處施工，我一直向保全公司總幹事求助，主任
        委員當面解說，卻無下文。
      4.原告不諳法律，但知道受到刑法中涉嫌被脅迫蓋有公共
        危險的違建物，怎麼有正義公平呢？
　　(二)被告主張：
      1.按「公寓大廈周圍上下、外牆面、樓頂平台及防空避難
        室，非依法令規定並經區分所有權人會議之決議，不得
        有變更構造、顏色、使用目的、設置廣告物或其他類似
        之行為。住戶違反前項規定，管理負責人或管理委員會
        應予制止，並報請各該主管機關依第39條第1項第2款處
        以罰鍰後，該住戶應於1個月內回復原狀。未回復原狀
        者，由主管機關回復原狀，其費用由該住戶負擔。」「
        有下列行為之一者，由直轄市、縣（市）主管機關處新
        台幣4萬元以上20萬元以下罰鍰：一、‧‧‧二、住戶
        違反第8條及第39條第1項第2款所明定。關於公寓大廈
        變更使用之限制，經制止而無效者」分別為行為時公寓
        大廈管理條例第8條及第39條第1項第2款所明定。
      2.本案原告未依法令規定並經區分所有權人會議之決議，
        擅自將坐落於臺北市○○區○○路4段377號、381號1樓
        外牆拆除（另於381號1樓加蓋違建），經天廈大樓管理
        委員會以存證信函通知原告於文到15天內回復原狀，惟
        原告逾期未拆除，該管理委員會於制止無效後，以92年
        7月28日92天廈函字第072801號函檢附存證信函影本及
        違建照片等資料，報請被告依法處理，經被告以92年8
        月7日府工建字第09220517800號函請原告於文到1個月
        內回復原狀，否則將依行為時公寓大廈管理條例第39條
        規定辦理，惟原告逾期仍未回復原狀，經該管理委員會
        再以92年9月18日92天廈函字第091801號函，報請被告
        處理，經被告審認原告業已違反行為時公寓大廈管理條
        例第8條第1項規定，乃依同條例第39條第1項第2款，以
        92年9月25日府工建字第09220569700號函處原告6萬元
        罰鍰，揆諸首揭法條規定，並無不合。
      3.綜上所述，本件原告之訴為顯無理由。
　　理  由
一、按「公寓大廈周圍上下、外牆面、樓頂平臺及防空避難室，
    非依法令規定並經區分所有權人會議之決議，不得有變更構
    造、顏色、使用目的、設置廣告物或其他類似之行為。住戶
    違反前項規定，管理負責人或管理委員會應予制止，並報請
    各該主管機關依第39條第1項第2款處以罰鍰後，該住戶應於
    1個月內回復原狀。未回復原狀者，由主管機關回復原狀，
    其費用由該住戶負擔。」「有下列行為之一者，由直轄市、
    縣（市）主管機關處新臺幣4萬元以上20萬元以下罰鍰：一
    、‧‧‧二、住戶違反第8條第1項或第9條第2項關於公寓大
    廈變更使用之限制，經制止而無效者。」分別為行為時公寓
    大廈管理條例第8條及第39條第1項第2款所明定。
二、本件原告所有坐落於台北市○○區○○路4段377號、381號
    一樓後面（即臨接中庭處），原係外牆而無門扇，此有系爭
    建物使用執照所記載一樓平面竣工圖說影本附卷可稽；原告
    訴稱原來並無外牆云云，並非可採。又上開建物一樓之外牆
    部分已拆除，作為出入之門戶，此亦有現場照片附卷可證，
    且原告於本院準備程序中，亦坦認確有開門之事實（見本院
    94年4月12日準備程序筆錄）。又原告將上開外牆拆除作成
    門扇，並無法令依據，且未經區分所有權人會議之決議，經
    所屬天廈大樓管理委員會以存證信函通知原告於文到15天內
    自行拆除，惟原告逾期未拆除，該管理委員會於制止無效後
    ，以92年7月28日天廈函字第072801號函檢附存證信函影本
    及違建照片等資料，報請被告依法處理，經被告以92年8月7
    日府工建字第09220517800號函請原告於文到一個月內回復
    原狀，否則將依行為時公寓大廈管理條例第39條規定辦理，
    惟原告逾期仍未回復原狀，此有上開天廈大樓管理委員會致
    原告存證信函、致被告函及被告致原告函影本附原處分卷可
    考。從而，被告審認原告之行為，業已違反行為時公寓大廈
    管理條例第8條第1項規定，乃依同條例第39條第1項第2款，
    處原告6萬元罰鍰，揆諸首揭法條規定，洵無違誤，訴願決
    定予以維持，亦無不合。至於原告所提台北市政府工務局92
    年9月9日北巾工建字第09253452000號函，內載一樓後陽台
    加窗、外牆拆除係屬83年底前之既存違建，其門牌號碼為「
    379號」及「375號」，究與本件系爭「377號」及「381號」
    無關，原告自難執此作為免予回復原狀之理由。
三、綜上所述，本件原處分及訴願決定，俱無不合。原告仍執前
    詞，訴請撤銷，為無理由，應予駁回。又本件為簡易訴訟程
    序事件，依卷內資料及本院調查所得，事證已臻明確，故不
    經言詞辯論為之，併此敘明。
據上論結，本件原告之訴為無理由，依行政訴訟法第233條第1項
、第236條、第195條第1項後段、第98條第3項前段，判決如主文
。
中　　華　　民　　國　　94　　年　 　8　　月　 31  　 日
                      第  四  庭  法  官  李得灶
上為正本係照原本作成。
本件以訴訟事件所涉及之法律見解具有原則性者為限，始得於本
判決送達後20日內向本院提出上訴狀並表明上訴理由，如已於本
判決宣示後送達前提起上訴者，應於判決送達後20日內補具上訴
理由（均按他造人數附繕本），且經最高行政法院許可後方得上
訴。
中　　華　　民　　國　　94　　年　 　9　　月　　6　　 日
                                  書記官  陳清容
